---
title: "Tarea 2"
author: "Eugenio Ortega, Camilo Riquelme"
date: '2022-05-24'
output:
  pdf_document: default
  html_document: default
toc: TRUE
always_allow_html: true
Carrera: Sociología
Docente: Valentina Andrade
Ayudantes: Nicolas Godoy y Dafne Jaime
Universidad: Alberto Hurtado
---

## Presentación de la base

La base utilizada, corresponde a la base de datos de la Encuesta Nacional de Empleo del año 2021, realizada por el INE. En especifico el trimestre de junio, julio y agosto del mismo año. El INE (2021) define esta encuesta como: *Un instrumento que nos permite conocer la situación de trabajo que tienen las personas que viven en Chile.*

En particular para esta investigación se utilizaron las siguentes variables:

1. Sexo
2. Edad
3. Cine - Clasificación Internacional Normalizada de la Educación.
4. e23 - ¿Cúal fue el motivo de su despido?
5. e22- ¿Por qué razón ya no tiene ese empleo, negocio o actividad por cuenta propia?
6. b14_rev4cl_caenes - Rama de actividad económica de empresa donde trabaja según CAENES 
7. c9_otro_covid - Respuesta asociada a pandemia COVID-19 en c9_otro, referencia c9, ¿Cuál fue la principal razón por la cual trabajó un número de horas diferente a lo habitual durante la semana pasada en su actividad principal?
8. e12_otro_covid - Respuesta asociada a pandemia COVID-19 en e12_otro, referencia e12, ¿Por qué motivo no estaría
disponible para trabajar?

## Paquetes Utilizados
```{r Paquetes}
pacman::p_load(haven, tidyverse, sjmisc, sjPlot, kableExtra, tinytex)
```

```{r procesamiento, echo=FALSE, include=FALSE}
JJA_proc = readRDS("output/data/datos_proc.rds")
```

## Análisis descriptivo univariado: Sexo - Edad - Nivel Educacional

```{r Análisis univariado 1 , echo=FALSE}
JJA_proc %>%
  select(sexo, edad_tr, cine) %>%
  frq(show.na = F,
      out = "viewer",
      encoding = "UTF-8",
      sort.frq = "asc") %>% 
  kable(caption = "Distribución de sexo/edad en tramos/nivel educacional",
        format = "html", 
        col.names = c("Valor", "Etiqueta", "F. absoluta", "F. relativa", 
                      "F. relativa (valida)", "F. rel. acumulada"),
        position = "center") %>% 
  kable_classic(full_width = F, 
                html_font = "Cambria") %>% 
  footnote("Elaboración propia en base a ENE jun-ago (2021)", 
           general_title = "Fuente: ")
```

### Comparación Censo2017

Si comparamos los resultados obtenidos, respecto del Censo2017 vemos que:

En cuanto a la distrubución de sexo, el Censo reporta que un 48,9% de la población son hombres y un 51.1% mujeres.

Se muestra una diferencia de 3.31% en ambos sexos, respecto de la muestra.

En cuanto a los tramos de edad, la estadistica a relevar, corresponde a los tramos de mayor edad, donde se refuerza el envejecimiento de la población chilena, el Censo2017 reporta que solo un 6,6% de la población, para esa fecha, tenia más de 65 años. Los resultados de nuestra base de datos, a pesar de ser un tramo de edad más amplio, demuestran un evidente envejecimiento de la población, un 29.75% de la muestra posee más de 60 años. 

*Fuente: Sintesís de resultados Censo 2017* 

## Análisis descriptivo univariado: Ocupaciones 
```{r Ocupaciones, echo=FALSE}
JJA_proc %>%
  select(activ, ocup_form, b1, b14_rev4cl_caenes) %>%
  frq(show.na = F,
      out = "viewer",
      encoding = "UTF-8",
      sort.frq = "asc") %>% 
  kable(caption = "Distribución de Ocupaciones",
        format = "html", 
        col.names = c("Valor", "Etiqueta", "F. absoluta", "F. relativa", 
                      "F. relativa (valida)", "F. rel. acumulada"),
        position = "center") %>% 
  kable_classic(full_width = F, 
                html_font = "Cambria") %>% 
  footnote("Elaboración propia en base a ENE jun-ago (2021)", 
           general_title = "Fuente: ")

#Graficos sobre Ocupaciones

plot_frq(JJA_proc, activ,
         geom.colors = "red",
         title = "Distribucion Condicion Actividad",
         type = "bar")

plot_frq(JJA_proc, ocup_form,
         geom.colors = "green",
         title = "Distribucion Informalidad",
         type = "bar")

plot_frq(JJA_proc, b1,
         geom.colors = "black",
         title = "Distribucion Grupo Ocupacional (CIUO)",
         type = "bar")

plot_frq(JJA_proc, b14_rev4cl_caenes,
         geom.colors = "lightblue",
         title = "Distribucion Rama de Actividad (CIIU)",
         type = "bar")
```

Al analizar la distribución por condición de actividad, vemos que un 48,1% de la muestra se encuentra ocupada, un 4,1% de desempleo y un 47,8% de la muestra no está buscando empleo, ni tiene interés de trabajar, reduciendo interés de trabajo en busqueda de empleo.

Analizando el grafico de distribución de informalidad, vemos que casi un 30% (29,4) de la muestra, está en condición de informalidad, es decir son trabajadores independientes o por sus condiciones laborales se encuentran fuera de las regulaciones del derecho de trabajo. Por el contrario un 70,6% de la muestra manifiesta estar en condiciones de ocupado formal. 

## Análisis descriptivo univariado: Covid19

```{r Covid19, echo=FALSE}
plot_frq(JJA_proc, e22,
         geom.colors = "blue",
         title = "Distribucion Desocupacion",
         type = "bar")

plot_frq(JJA_proc, e22_covid,
         geom.colors = "blue",
         title = "Distribucion Desocupacion covid/no covid",
         type = "bar")

plot_frq(JJA_proc, e12_otro_covid,
         geom.colors = "purple",
         title = "Distribucion Inactividad",
         type = "bar")

plot_frq(JJA_proc, e23,
         geom.colors = "black",
         title = "Distribucion Despidos",
         type = "bar")

plot_frq(JJA_proc, e23_covid,
         geom.colors = "blue",
         title = "Distribucion Desocupacion",
         type = "bar")

plot_frq(JJA_proc, c9_otro_covid,
         geom.colors = "yellow",
         title = "Distribucion Subempleo",
         type = "bar")
```

Al analizar las graficas correspondientes a variables, relacionadas por la pandemia Covid19, los datos que más sorprenden corresponden a la cantidad de personas que manifiestan haber sido despedidas por motivos relacionados al Covid19, un 33,8%, lo que tienen estrecha relación con la alta tasa de desempleo que provoco la pandemia. El otro dato importante hace referencia a las personas que manifiestan no estar disponibles para trabajar, producto del Covid19 alcanzando un 68,4%, del total de persona no disponibles para trabajar.

## Análisis descriptivo bivariado Covid19

```{r Análisis bivariado, echo=FALSE}
#Edad por categoria Informalidad y Tipo de Jornada

sjt.xtab(JJA_proc$edad_tr, JJA_proc$ocup_form,
         show.col.prc=TRUE,
         show.row.prc=TRUE,
         show.summary=FALSE, 
         encoding = "UTF-8", 
         title = "Tabla Edad segun Informalidad")

sjt.xtab(JJA_proc$edad_tr, JJA_proc$c2_1_3,
         show.col.prc=TRUE,
         show.row.prc=TRUE,
         show.summary=FALSE, 
         encoding = "UTF-8", 
         title = "Tabla Edad segun Tipo de Jornada")

#Activ segun sexo
plot_grpfrq(JJA_proc$sexo, JJA_proc$activ,
            type = "bar", title = "SEXO/ACTIV")

################################################################################
#Grupo Ocupacional y Razones de Desocupacion **************

plot_grpfrq(JJA_proc$b1, JJA_proc$e22_covid, #SIN NA
            type = "bar", title = "Grupo ocupacional y Razones de despido") 

table(JJA_proc$b1, JJA_proc$e22_covid) #SIN NA
table(JJA_proc$b1, JJA_proc$e22_covid, exclude=F) #CON NA

table(JJA_proc$b1, JJA_proc$e22) #SIN NA
table(JJA_proc$b1, JJA_proc$e22, exclude=F) #CON NA

#Rama de Actividad y Motivos de Despido ***************

sjt.xtab(JJA_proc$e23, JJA_proc$b14_rev4cl_caenes,
         show.col.prc=TRUE,
         show.row.prc=TRUE,
         show.summary=FALSE, 
         encoding = "UTF-8", 
         title = "Tabla Edad segun Informalidad covid/no covid") #SIN NA

sjt.xtab(JJA_proc$e23, JJA_proc$b14_rev4cl_caenes,
         show.col.prc=TRUE,
         show.row.prc=TRUE,
         show.summary=FALSE,
         show.na = TRUE,   #CON NA
         encoding = "UTF-8", 
         title = "Tabla Edad segun Informalidad covid/no covid")

table(JJA_proc$b14_rev4cl_caenes, JJA_proc$e23_covid) #SIN NA
table(JJA_proc$b14_rev4cl_caenes, JJA_proc$e23_covid, exclude=F) #CON NA

table(JJA_proc$b14_rev4cl_caenes, JJA_proc$e23) #SIN NA
table(JJA_proc$b14_rev4cl_caenes, JJA_proc$e23, exclude=F) #CON NA
################################################################################
###En las tablas y gráficos anteriores las respuestas contenidas en cada variable###
###calzan con los NA de la otra variable --no se visualizan valores--###

#Motivo Despido según Sexo

plot_grpfrq(JJA_proc$e23_covid, JJA_proc$sexo,
            type = "bar", title = "Despido segun sexo covid/no covid")

plot_grpfrq(JJA_proc$e23, JJA_proc$sexo,
            type = "bar", title = "Despido segun sexo")

sjt.xtab(JJA_proc$sexo, JJA_proc$e23_covid,
         show.col.prc=TRUE,
         show.row.prc=TRUE,
         show.summary=FALSE, 
         encoding = "UTF-8", 
         title = "Tabla Edad segun Informalidad covid/no covid")

sjt.xtab(JJA_proc$sexo, JJA_proc$e23,
         show.col.prc=TRUE,
         show.row.prc=TRUE,
         show.summary=FALSE, 
         encoding = "UTF-8", 
         title = "Tabla Edad segun Informalidad")
```

Al analizar la graficas bivariadas, sorprenden dos graficas especificas. La primera es las diferencias por sexo en las condiciones de actividad. Sobre todo las diferencias entre hombres y mujeres fuera de la fuerza de trabajo, que alcanza un 15.8%. La segunda grafica a describir es el cruce entre sexo y razón de despido. Sorprende la diferencia de despidos entre hombres y mujeres, en ambos casos las mujeres fueron más despedidas que los hombres. 